【裁判字號】    98,交抗,845
【裁判日期】    980818
【裁判案由】    聲明異議
【裁判全文】
臺灣高等法院臺中分院刑事裁定         98年度交抗字第845號
抗  告  人
即受處分人  甲○○
上列抗告人因違反道路交通管理處罰條例之聲明異議案件，不服
臺灣臺中地方法院中華民國98年7月10日所為裁定（98年度交聲
字第1733、1734號），提起抗告，本院裁定如下：
    主  文
抗告駁回。
    理  由
一、抗告意旨略以：受處分人甲○○是中度精神障礙者，無法工
    作，全賴身心障礙補助及其母親之積蓄過活，員警以其無照
    駕駛及酒醉駕車掣單舉發，給予重罰，實屬過當云云。
二、按汽車駕駛人未領有駕駛執照駕駛小型車或機器腳踏車，處
    新臺幣6,000元以上12,000元以下罰鍰，並當場禁止其駕駛
    ；汽車駕駛人飲用酒類或其他類似物後，其吐氣所含酒精濃
    度超過每公升0.25毫克，不得駕車；駕駛汽車經測試檢定酒
    精濃度超過標準，處汽車駕駛人罰鍰15,000元以上60,000元
    以下，並當場移置保管該汽車及吊扣駕駛執照一年，道路交
    通管理處罰條例第21條第1項第1款、第35條第1項第1款及道
    路交通安全規則第114條第2款分別定有明文。
三、經查，抗告人即受處分人甲○○於民國98年4月30日騎乘車
    號TVX-508號機車，在臺中縣霧峰鄉○○路與萊園路口，因
    無照駕駛（禁駛）及酒後駕車行駛公路經酒測，酒測值達
    0.36mg/l之違規，經臺中縣警察局霧峰分局霧峰派出所警員
    舉發之事實，有舉發違規通知單在卷可稽，並為受處分人所
    不爭執，堪信為真實。再按行為時精神障礙或其他心智缺陷
    ，致不能辨識其行為違法或欠缺依其辨識而行為之能力者，
    不予處罰；行為時因前項原因致其辨識行為違法或依其辨識
    而行為之能力，顯著減低者，得減輕處罰，行政罰法第9條
    第3項、第4項定有明文。受處分人雖提出重大傷病免自行部
    份負擔證明卡及中華民國身心障礙手冊影本以證明其為中度
    精神障礙者（原審卷第5頁），然中度慢性精神障礙，依行
    政院衛生署於97年7月1日衛署照字第0972800153號公告修正
    之身心障礙等級認定標準，係指職業功能、社交功能退化，
    經長期精神復健治療，可在庇護性工作場所發展出部分工作
    能力，亦可在他人部分監護，維持日常生活自我照顧能力者
    而言，觀諸受處分人前業因酒後騎乘機車之違規，經裁處罰
    鍰、吊扣駕駛執照並施以道路安全講習等情，有臺灣臺中地
    方法院97年度交聲字第619號、本院97年度交抗字第503號裁
    定可佐，足徵受處分人原即考領得駕駛執照，為具有駕駛能
    力、辨識駕駛行為是否違法能力之人；又受處分人既能自行
    騎乘機車外出，為警攔停後，復能理解警員之取締行為而配
    合警員進行吐氣酒精濃度之檢測，事後並能依員警指示前往
    派出所，是尚難認受處分人於行為當時已達「因精神障礙或
    其他心智缺陷，致其辨識行為違法或依其辨識而為行為之能
    力，顯著減低」情形，本件復乏其他證據足證受處分人於違
    規當時有欠缺辨識能力或辨識能力顯著減低情事，自不能逕
    以其領有重大傷病免自行部份負擔證明卡及中華民國身心障
    礙手冊，即遽認其合於行政罰法第9條第3項、第4項減輕或
    免除處罰之要件。原處分機關因受處分人確有本件違規事實
    ，援道路交通管理處罰條例第21條第1項第1款、第35條第1
    項第1款之規定，各處罰鍰新臺幣6,000元及15,000元，原審
    因認原處分機關所為處分於法並無不合，而駁回受處分人之
    異議，核無違誤，抗告人抗告仍執陳詞指摘原裁定不當，為
    無理由，爰予駁回。
四、據上論斷，應依道路交通案件處理辦法第26條，刑事訴訟法
    第412條，裁定如主文。
中    華    民    國    98    年    8    月     18    日
            刑事第一庭    審判長法  官  陳  紀  綱
                                法  官  張  智  雄
                                法  官  陳  欣  安
以上正本證明與原本無異。
不得再抗告。
                                書記官  吳  姁  穗
中    華    民    國    98    年    8    月    18     日


司法院資訊處製作；財團法人民間司法改革基金會備份。
